【裁判字號】    89,易緝,89
【裁判日期】    890622
【裁判案由】    詐欺
【裁判全文】
臺灣臺北地方法院刑事判決                          八十九年度易緝字第八九號
    公  訴  人  臺灣臺北地方法院檢察署檢察官
    被      告  己○○
右列被告因詐欺案件，經檢察官提起公訴（八十八年度偵字第九三一二、一二三三九
、一九九四七號），本院判決如左：
    主  文
己○○無罪。
    理  由
一、公訴意旨略以：被告己○○明知「昇則企業有限公司」（下稱昇則公司）係虛設
    之人頭公司，竟與許運時（真實姓名、年籍不詳）共同意圖為自己不法之所有，
    基於概括之犯意，先於民國八十七年間，以新臺幣（下同）十五萬元之代價出售
    人頭登記為昇則公司之負責人後，由公司其他人員（真實姓名、年籍均不詳）出
    面，分別於八十八年三月間向告訴人庚○○○股份有限公司（下稱慶樺公司，設
    臺北縣三重市○○路○段六三七之一號八樓）謊稱購買ＡＴＩ顯示卡，總價五萬
    七千七百五十元，並交付昇則公司所簽發同額之支票一紙；八十八年四月十五日
    向告訴人志旭國際股份有限公司（下稱志旭公司，設臺北市○○○路○段八十八
    號十三樓之一）佯稱欲訂購電腦周邊設備，共三十五萬元，並交付昇則公司所簽
    發同額之本票一紙；同月又至告訴人集盛科技股份有限公司（下稱集盛公司，設
    臺北縣新店市○○路一一九之一號六樓）誆稱訂購電腦週邊設備共計二百萬元，
    上開三家公司均不疑有他，依約將貨送至臺北市○○路○段八之二號，惟屆期票
    據均不獲兌現，至昇則公司查看，亦人去樓空，始知受騙。因認被告涉有刑法第
    三百三十九條第一項之詐欺罪嫌。
二、按犯罪事實，應依證據認定之，無證據不得推定其犯罪事實。又不能證明被告犯
    罪者，應諭知無罪之判決，刑事訴訟法第一百五十四條、第三百零一條第一項分
    別定有明文。次按認定犯罪事實所憑之證據，雖不以直接證據為限，間接證據亦
    包括在內；然而無論直接或間接證據，其為訴訟上之證明，需於通常一般之人均
    不致有所懷疑，而得確信其為真實之程度者，始得據為有罪之認定，又刑法第三
    百三十九條第一項詐欺罪之成立，以意圖為自己或第三人不法之所有，以詐術使
    人陷於錯誤，而將本人或第三人之物交付為要件，最高法院七十六年台上字第二
    六○號、四十六年台上字第二六○號著有判例可稽。
三、訊據被告己○○固不否認於八十七年中旬，登記為昇則公司之負責人，並向新店
    上海商業銀行、中和南勢角華南銀行聲請支票供昇則公司使用，月薪三萬元，惟
    堅決否認有何詐欺犯行，辯稱：當時係經友人介紹至昇則公司上班，該公司「幕
    後老闆」「許運時」遊說伊提供國民身分證，登記為該公司之名義上負責人，並
    以昇則公司及伊名義向新店上海商銀、中和南勢角華南銀行申請支票供該公司使
    用，即給與月薪三萬元，至於支票存款帳戶及支票簿申請後，伊從未曾簽發過，
    係「許運時」自行刻伊印章，簽發支票，且約三、四個月後，即八十七年七月間
    ，伊即離開昇則公司，未再支領薪水，然「許運時」要求伊交付一百萬元，才肯
    交還身分證，伊迫於無奈，遂向戶政機關以遺失為由申請補發身分證，伊不曾與
    前述三家告訴人公司接觸過等語。
四、本件公訴人認被告涉有右揭犯嫌，無非係以被告之陳述、告訴人之指訴及訂購單
    、出貨單、支票、本票及退票理由單等為其主要論據。惟查：
    （一）被告確曾於八十七年七月十三日申請補發國民身分證，有該身分證影本在
          卷可憑；又被告確實未曾與告訴人公司接觸過，向告訴人公司接洽訂購貨
          物者係另一名自稱「己○○」之男子，業據證人即集盛公司協理丁○○、
          志旭公司代理人遊錦源，及志旭公司業務乙○○於本院審理時結證稱：與
          渠等接洽者不是在庭之被告己○○，而是渠等庭呈之己○○身分證影本之
          照片上之人，該人自稱「己○○」，該身分證影本係該名男子應渠等要求
          所提供等語（均見本院八十九年三月三十日審判筆錄），及告訴人慶樺公
          司代理人丙○○於本院審理時陳稱：伊不曾到過昇則公司，係戊○○與伊
          接洽，傳過來之訂購單載「昇則戊○○」，是電話訂貨，貨到時由厚始雯
          簽收等語（見本院八十八年十月二十八日訊問筆錄及八十九年四月十三日
          審判筆錄），並有告訴人集盛公司、志旭公司庭呈之與被告身分證統一編
          號、出生年月日等個人資料相同、卻換貼不同人相片之身分證影本附卷可
          供佐證。
    （二）公訴人所述前揭詐欺行為時間即八十八年三、四月間，被告確實已離開昇
          則公司，未參與該公司之事務，此亦有八十八年三、四月間在昇則公司擔
          任採購工作之戊○○、及八十七年十一月至八十八年四月在昇則公司擔任
          會計工作之甲○○於本院審理時均結證稱：從未見過在庭之被告己○○，
          雖見過昇則公司負責人「己○○」，即實際運作昇則公司之人，但不是在
          庭之被告，且經本院提示告訴人所提前述經換貼照片之「己○○」身分證
          影本，渠等均指認照片上之人即是昇則公司之負責人「己○○」等語（見
          本院八十九年五月三十日及同年六月八日審判筆錄）。
    （三）綜上所述，被告所辯尚堪採信，足認被告對於「昇則公司」向告訴人公司
          等定貨，及所簽發支付貨款之支票或本票均遭退票等情並不知悉，亦未參
          與，要難僅憑其曾提供身分證登記為昇則公司之負責人，即遽認被告有共
          同詐欺之故意與行為，公訴人所舉之證據尚不足以證明被告確有詐欺之犯
          行，此外本院又查無其他積極事證，足認被告確有公訴人所指之犯行，不
          能證明被告犯罪，依法應諭知無罪之判決。
五、臺灣板橋地方法院檢察署檢察官移送本院併辦之該署八十八年度偵字第一○三三
    六號告訴人陳燕渝、林煒舜告訴被告涉有詐欺取財犯行，因本件已諭知被告無罪
    ，該併辦部分即與本件不生任何連續犯之裁判上一罪關係，自應將該併辦部分退
    回檢察官，由其另為處理，併予敘明。
據上論斷，應依刑事訴訟法第三百零一條第一項判決如主文。
本案經檢察官柯金柱到庭執行職務
中      華      民      國      八十九      年      六    月    二十二  日
                                      臺灣臺北地方法院刑事第四庭
                                          法  官  金  學  坪
右正本證明與原本無異。
如不服本判決，應於判決送達後十日內，向本院提出上訴狀。
                                          書記官  孫  捷  音
中      華      民      國      八十九      年      六    月     二十五 日


司法院資訊處製作；財團法人民間司法改革基金會備份。
